【裁判字號】    92,判,224
【裁判日期】    920306
【裁判案由】    營業稅
【裁判全文】
最  高  行  政  法  院  判  決                    九十二年度判字第二二四號
    上  訴  人  甲○○
    被 上訴 人  財政部臺灣省北區國稅局（承受新竹縣稅捐稽徵處業務）
    代  表  人  林吉昌
右當事人間因營業稅事件，上訴人對於中華民國九十一年五月八日臺北高等行政法院
九十年度訴字第二六七七號判決，提起上訴，本院判決如左：
    主  文
上訴駁回。
上訴審訴訟費用由上訴人負擔。
    理  由
本件上訴人起訴主張：新竹縣稅捐稽徵處根據法務部調查局新竹縣調查站（下稱新竹
縣調查站）之通報，認定上訴人民國八十五年間，未申請營業登記，借用聖烽營造工
程有限公司（下稱聖烽公司）牌照承包工程，營業額計新臺幣（下同）五、四七六、
○○○元（含營業稅），未報繳營業稅，乃核定補徵所漏營業稅額二六○、七六二元
，並處三倍罰鍰七八二、二○○元。惟上訴人未向聖烽公司借牌承包工程，實因聖烽
公司標得工程需找工人看管現場及管理工人、調度材料，找上訴人當工頭，此有扣繳
憑單可稽。至聖峰公司負責人黃沐田在調查站所為之陳述與事實不符，且以上訴人之
經濟狀況，亦無法承包系爭工程。上訴人接受調查時雖供述七項工程係上訴人實際施
作，聖烽公司再依照實際承做狀況撥款。但因上訴人僅係國中畢業，就調查員所訊問
之問題無法瞭解其在法律上之利害關係，事實上上訴人亦一再表示並沒有向聖烽公司
借牌，及在帳冊內簽名係對帳之用。上訴人亦不知與聖烽公司間之行為係違反營業稅
法，新竹縣稅捐稽徵處僅罰做工之上訴人，卻讓聖烽公司全身而退，實不合理等情，
爰請判決撤銷原處分、訴願決定及再訴願決定。
被上訴人則以：依聖烽公司負責人黃沐田及上訴人在新竹縣調查站接受訊問時之調查
筆錄暨臺灣新竹地方法院檢察署檢察官八十六年度偵字第九二四、二九九五、三二五
○號起訴書，足以認定聖烽公司確有出借營造業登記證書予上訴人，並收取借牌費用
之情事。又依新竹縣調查站所查扣之聖烽公司承包工程統計分析表及帳冊等書證以觀
，系爭工程雖係以聖烽公司名義承包，然實際承作者應即為上訴人無訛。被上訴人以
上訴人未辦營業登記而營業，依查得之銷售額，核定補徵所漏稅款，並按所漏稅額處
三倍罰鍰，亦無不當等語，作為抗辯。
原審斟酌全辯論意旨及調查證據之結果，以本件兩造爭執之要點在於新竹縣稅捐稽徵
處根據新竹縣調查站之通報，認定上訴人八十五年間，未申請營業登記，借用聖烽公
司之牌照，連續多次承包水礫村二鄰二三－九號湯信男宅後駁坎工程等七項工程，其
營業總額計五、四七六、○○○元（含營業稅），未報繳營業稅，逃漏營業稅二六○
、七六二元。上訴人則否認其為前開七項工程之營業人，主張僅為聖烽公司僱用之工
頭而已，並無借牌承包工程之事。然查本案查獲經過乃因新竹縣調查站懷疑聖烽公司
借牌予他人承包工程逃漏稅捐之犯罪嫌疑進行調查，而且聖烽公司借牌之對象，並不
止上訴人，還有張進興等多人。而證人黃沐田及上訴人接受調查時，均坦承上情不諱
。黃沐田證稱：所有下包使用聖烽公司之執照時，均以總工程款除以一．○五再乘以
○．○五來收取牌稅費用，另收取等額之營業稅，若下包能提供發票予聖烽公司，聖
烽公司則按發票上所載之稅金退還予下包，下包必須提供聖烽公司與總工程款相等之
發票及工資表，以供聖烽公司報稅之用。前述工地負責人除黃沐田本人外，其餘均由
聖烽公司提供凱烽或聖烽公司執照予該等包商承包工程，或由聖烽公司承包後再轉包
予下包施工。除聖烽公司自己承包之工程由該公司親自發包施工外，借牌或已轉包之
工程則由（帳上所載）工地負責人實際負責施作等語。上訴人亦坦承：該七項工程由
聖烽公司得標，由其負責實際承做，並未再轉包予他人，所有發票均由聖烽公司負責
開立，並向竹東、北埔及橫山等鄉鎮公所辦理請款，工程款項全數由聖烽公司領取，
該公司再依實際承做情況撥款給上訴人等語。上開陳述內容亦有聖烽公司之內帳為憑
，其上明白記載工程金額，以及上訴人應負擔之營業稅、牌照稅、印花稅（並減去退
稅金額），由上訴人簽名，所載內容與上開陳述完全相同，應得認定前開待證事實。
又查證人黃沐田及上訴人在調查站之陳述內容非常具體明確，不容上訴人事後在沒有
任何佐證之情況下，隨意空言否認。且就本案最關鍵之書面證據，即有上訴人簽名之
聖烽公司內帳中，為何有上訴人之簽名一節，據黃沐田在原審準備程序中證稱：「因
為我有時候很忙，都是原告（即上訴人）負責叫貨等事項，所以本件工程要結帳，工
頭要簽名」。但上訴人在書狀中則載明「是因為分紅之故，須計算盈餘而在其上簽名
」；在審理中陳稱：「黃沐田之帳目，其本人不清楚」，二者之陳述內容彼此不符。
又僱主對員工之盈餘分紅乃是額外之恩給，既不在合約約定之給付範圍內，為何還要
由上訴人來對帳確定其金額。如果黃沐田所言「上訴人因購貨結帳而簽名」一節屬實
，則上訴人應在購貨及僱工明細位置上簽名才對，但本件內帳中從上訴人之簽名位置
觀之，其簽名之含義卻為稅負金額之確定，由此可見黃沐田所言不實。另外上訴人所
舉扣繳憑單，雖為聖烽公司開立，但因該公司為上開工程之名義上負責人，有必要取
得進貨憑證或工資支付證明列為其進項成本，而上訴人既為實際負責人，亦有收益之
取得，在此情況下，由該公司開立薪資扣繳憑單正是用以掩飾上訴人與該公司間之真
實借牌關係，是以上開扣繳憑單不足為本案有利於上訴人之證據。至於上訴人提出之
臺灣高等法院八十八年度上訴字第三八四五號判決書，並未明白認定上訴人非屬本案
之借牌營業人，僅在強調借牌營業行為，不構成刑法上之業務上登載不實、使公務員
登載不實及商業會計法之制作不實會計憑證罪嫌而已，核與本案漏稅違章事實之認定
不具關連性，亦非有效之反證證據。基於上開證據資料及採證理由，本件上訴人有借
牌營業之事實既堪認定，則新竹縣稅捐稽徵處對之補稅課罰，即無違誤可言，因將上
訴人之訴駁回。
上訴意旨以：聖烽公司固因借牌予他人而被查獲，但不能因此認定上訴人有借牌之行
為。黃沐田於偵查中僅坦承出借牌照予吳永康，並稱上訴人與張進興等人均係其所僱
用之工頭，佐以其所開立之扣繳憑單，足證上訴人確係受僱者。系爭工程係由聖烽公
司承包，為黃沐田所供認，自亦由其親自發包施工，上訴人純係受僱看管工地，自非
營業人。原判決指上訴在接受調查時，已坦承有借牌之事，實因上訴人教育程度不足
，受調查人員誘導而回答，但此與上訴人有否認借牌行為之供述不符。又原判決認上
訴人在書狀中載明「是因分紅之故，須計算盈餘而在其上簽名」，此係斷章取義且與
書狀內文字不同。上訴人曾就對帳及在帳冊內簽名之事提出解釋，除提及若有盈餘，
黃沐田會給工頭分紅，並詳述有許多進貨單均由上訴人先墊或簽名，才會在帳冊內簽
名對帳，此與黃沐田在原審所述相符，是原判決所述顯乏依據並與書狀內容不符，已
有理由矛盾之違法。又本件工程除牌照稅外，尚有等額營業稅及印花稅，所有稅費均
由上訴人交付現金及以上訴人提供進項發票之營業稅退抵，是除本件之扣繳憑單列為
進項成本外，上訴人應另繳付現金予黃沐田做為牌照及印花稅費。惟原判決有關此部
分之認定並未記載，顯有理由不備。況原判決認係進項成本之扣繳憑單，其金額為二
十七萬六千元，亦與營業稅金額二十六萬七百六十二元不相符，其認定亦與事實不符
。縱認上訴人為營業人，惟本件工程應繳之營業稅已由黃沐田繳納，國家稅收並未因
此而短少，被上訴人未斟酌此情，仍裁處三倍罰鍰，顯有逾越營業稅法之規定及違反
比例原則等語。按證據之證明力，事實審法院有衡情斟酌之權，苟已斟酌全辯論意旨
及調查證據之結果，而未違背論理法則或經驗法則，自不得遽指為違法。原判決以證
人黃沐田於接受調查時供承有出借牌照情事，且上訴人亦稱有實際承做系爭工程，所
述內容並有聖烽公司經查獲之內帳為憑，復就上訴人有關本證證據證明力之爭執及所
舉反證不可採之理由逐一予以論駁，認定上訴人確有向聖烽公司借牌營業之事實，詳
如前述，經核並無判決不備理由或理由矛盾之違背法令情事。上訴論旨，徒執陳詞，
以原審取捨證據、認定事實之職權行使為不當，並以新竹縣稅捐稽徵處於行為時營業
稅法第五十一條之法定裁罰範圍內，按上訴人所漏稅額裁處三倍罰鍰，為逾越營業稅
法之規定及違反比例原則等由，任意指摘原判決違法，求予廢棄，難認有理由，應予
駁回。
據上論結，本件上訴為無理由，爰依行政訴訟法第二百五十五條第一項、第九十八條
第三項前段，判決如主文。
中    華    民    國    九十二      年      三        月      六        日
                    最 高 行 政 法 院  第 四 庭
                                審 判 長 法  官      廖  政  雄
                                         法  官      趙  永  康
                                         法  官      林  清  祥
                                         法  官      鍾  耀  光
                                         法  官      姜  仁  脩
右  正  本  證  明  與  原  本  無  異
                                         法院書記官  蘇  金  全
中    華    民    國    九十二      年      三        月      六        日


司法院資訊處製作；財團法人民間司法改革基金會備份。
